【裁判字號】    91,易,1291
【裁判日期】    920102
【裁判案由】    侵占
【裁判全文】
臺灣臺南地方法院刑事判決                        九十一年度易字第一二九一號
    公  訴  人  臺灣台南地方法院檢察署檢察官
    被      告  乙○○
右列被告因侵占案件，經檢察官提起公訴（九十年度偵字第一０一二五號），本院判
決如左：
    主  文
乙○○意圖為自己不法之所有，而侵占對於業務上所持有之物，處有期徒刑柒月。緩
刑參年。
    事  實
一、乙○○於民國八十七年元月間係駿達建設股份有限公司（下稱駿達公司）職工福
    利委員會主任委員，依該公司之職工福利委員會組織章程規定，負責綜理一切事
    宜，該公司職工福利委員會職工福利金之保管與運用為其業務，為受該公司全體
    職工委任處理該會事務之人。於任職期間，因駿達建設股份有限公司財物發生危
    機，即將進行改組，乙○○竟意圖為自己及第三人不法之所有，於民國八十七年
    一月十四日，以年節補助、員工制服、教育補助、旅遊補助等項目，將其業務上
    持有之職工福利金新台幣（下同）七十萬八千六百四十元，以變易持有為所有之
    意思予以侵占後，並按年資比例，而為發放給所有員工及其自己，共計三十九人
    ，對職工福利金為處分之行為。乙○○自己亦因此而分得二萬四千六百四十八元
    。嗣駿達建設股份有限公司改組後，名稱變更為大大建設股份有限公司，該公司
    職工福利委員會亦改名為大大建設股份有限公司職工福利委員會。八十九年十二
    月一日起，甲○○擔任大大建設股份有限公司職工福利委員會第二屆主任委員後
    ，始查知上情。
二、案經駿達公司職工福利委員會（非法人）現任主任委員甲○○向台南地方法院檢
    察署檢察官告發偵查起訴。
    理  由
一、訊據被告乙○○固坦承有發放前揭福利金給原駿達公司員工等情，但矢口否認有
    何業務侵占之犯行，辯稱：「當時我並不瞭解，我當時是業務部經理兼任職工福
    利委員會主任委員，我是根據勞委會解釋發放。」、「他是壹個範例說明，我在
    偵查庭時有提出，當時承辦人員就是依照這個解釋辦理。」、「我並未侵占，所
    有的福利金都是發放給員工的，為何會指告我一人我覺得不了解。」云云。
    但查，右揭犯罪事實，業據告發人甲○○於偵審中到庭指述甚詳，並有互助金給
    付申請書、職工福利委員會銀行存款、發放明細表、轉帳傳票等影本附卷可稽。
    又依職工福利金條例施行細則第十條第一款規定：因人事、經濟或組織上之變動
    而仍繼續經營者，所提撥之職工福利金應專款存儲，留備續辦職工福利專業之用
    。被告任職工福利委員會之主任委員，本應依法令執行職務，詎被告對於福利委
    員與員工代表於八十七年一月五日所作之違法決議，竟予以執行，擅自將職工福
    利金，發放給所有員工及其自己，不留供改組後之大大建設股份有限公司職工福
    利委員會運用。其有易持有為所有之不法意圖至明。不能以其發放係根據公司之
    指示或委員會之決議云云而免責。所辯無非畏罪飾卸之詞，自難遽予採信。本件
    事證已臻明確，被告犯行洵堪認定。
二、被告執行福利委員會之經費管銷等為業務，竟借此侵占因執行業務所持有之福利
    金，核所為係犯刑法第三百三十六條第二項之業務侵占罪。爰審酌被告素行、犯
    罪之動機、目的、手段、所生危害及犯後態度等一切情狀，量處如主文所示之刑
    ，以資懲儆。又被告前未曾受有期徒刑以上刑之宣告，有台灣台南地方法院檢察
    署刑案資料查註紀錄表在卷可憑，其經此教訓後，應知所警惕，信無再犯之虞，
    本院因認所宣告之刑以暫不執行為適當，併諭知緩刑三年，以勵自新。
據上論斷，應依刑事訴訟法第二百九十九條第一項前段、刑法第三百三十六條第二項
、第七十四條第一款，罰金罰鍰提高標準條例第一條前段，判決如主文。
本案經檢察官林仲斌到庭執行職務。
中    華    民    國      九十二    年      元      月      二        日
                              臺灣臺南地方法院刑事第一庭
                                      法  官  朱中和
右正本證明與原本無異。
如不服本判決應於送達後十日內向本院提出上訴狀。（應附繕本）
                                      書記官  謝國欽
中    華    民    國      九十二    年      元      月      三        日
附錄本案論罪科刑法條全文：
    第三百三十六條第二項：對於業務上所持有之物，犯前條第一項之罪者，處六月
                          上、五年以下有期徒刑，得併科三千元以下罰金。


司法院資訊處製作；財團法人民間司法改革基金會備份。
